臺灣高雄地方法院刑事判決　　　　　　　96年度訴緝字第44號
公　訴　人　臺灣高雄地方法院檢察署檢察官
被　　　告　甲○○
　　　　　　　　　　（現於台灣高雄第二監獄執行中）
上列被告因違反毒品危害防制條例案件，經檢察官提起公訴（94
年度毒偵字第7617號），本院改依簡式審判程序判決如下：
    主  文
甲○○施用第一級毒品，累犯，處有期徒刑拾月。扣案海洛因壹
拾壹包（不含包裝袋，合計淨重零點捌捌公克），均沒收銷燬。
盛裝上開海洛因包裝袋壹拾壹只，均沒收。
    事  實
一、甲○○前曾因施用毒品案件，經依本院88年度毒聲字第786
    號裁定執行觀察勒戒，嗣因無繼續施用傾向，於民國89年3
    月23日釋放，復在上開觀察勒戒釋放後5 年內之91年至92年
    間，因施用毒品違反毒品危害防制條例案件，經本院92年度
    訴字第1335號判處有期徒刑8 月確定，並於93年9 月8 日縮
    刑期滿執行完畢。竟仍未戒除毒品，基於反覆、延續施用第
    一級毒品海洛因之單一行為決意，自94年6 月中旬某日起至
    同年8 月27日下午2 時止，以平均每週施用1 次之頻率，在
    高雄市前金區○○○路116 之2 號住處，以將海洛因置入針
    筒摻水混合後施打之方式，施用海洛因多次。嗣於94年8 月
    28日下午5 時30分許，在高雄市○○區○○路與南台橫路口
    為警查獲，並扣得甲○○所有之海洛因11包（包裝袋總重2.
    70公克，合計淨重0.88公克），並經甲○○同意後採集其尿
    液送鑑，結果呈海洛因代謝物嗎啡陽性反應，始悉上情。
二、案經高雄市政府警察局三民第一分局報告臺灣高雄地方法院
    檢察署檢察官偵查起訴。
    理  由
一、本件被告甲○○所犯為死刑、無期徒刑、最輕本刑為3 年以
    上有期徒刑以外之罪，其於準備程序進行中，就被訴事實為
    有罪之陳述，經受命法官告知簡式審判程序之旨，並聽取當
    事人之意見後，本院合議庭裁定由受命法官獨任進行簡式審
    判程序，合先敘明。
二、按毒品危害防制第20條第3 項「依前項規定為觀察、勒戒或
    強制戒治執行完畢釋放後，5 年後再犯第10條之罪者，適用
    本條前2 項之規定」，其立法理由，已敘明「觀察、勒戒或
    強制戒治後5 年後再犯者，顯見前所實施之觀察、勒戒或強
    制戒治已足以遮段其施用毒品之癮，為其自新及協助其斷除
    毒癮，對此5 年後再犯者爰明定仍適用初犯之規定，先經觀
    察、勒戒、強制戒治之程序」，由上開立法理由可知，所謂
    觀察、勒戒或強制戒治完畢釋放後5 年後，應僅指因觀察、
    勒戒或強制戒治已有效果，5 年內未再施用毒品而言。本件
    被告前曾因施用毒品案件，經依本院88年度毒聲字第786 號
    裁定執行觀察勒戒，嗣因無繼續施用傾向，於89年3 月23
    日釋放，復在觀察勒戒釋放後5 年內之91年至92年間，因施
    用毒品違反毒品危害防制條例案件，經本院92年度訴字第13
    35號判處有期徒刑8 月確定，並於93年9 月8 日縮刑期滿執
    行完畢，有臺灣高等法院被告前案紀錄表及判決書在卷可稽
    ，顯見其前開觀察、勒戒並不足以遮斷其施用毒品之癮，其
    再犯本件施用毒品罪，即無毒品危害防制條例第20條第3項
    規定之適用，應依法論科。
三、上揭事實，業據被告坦承不諱，且其於為警查獲後採集之尿
    液，經鑑定後亦呈嗎啡陽性反應，有高雄市立凱旋醫院94年
    9 月12日濫用藥物尿液檢驗報告。扣案被告所有之白色粉末
    經鑑定後確含海洛因成分，亦有法務部調查局95年1 月11日
    科調壹字第220021915 號鑑定通知書存卷可稽。另海洛因於
    人體內會水解為嗎啡，再循嗎啡代謝方式排出體外，業經行
    政院衛生署80年以056954號函釋明確。被告自白與事實相符
    ，事證明確，其犯行足堪認定，應依法論科。
四、按海洛因為毒品危害防制條例第2 條第2 項第1 款所規定之
    第一級毒品，是核被告所為，係犯同條例第10條第1 項之施
    用第一級毒品。其施用第一級前後持有毒品之低度行為，為
    其施用毒品之高度行為所吸收，不另論罪。又按刑事法若干
    犯罪行為態樣，本質上原具有反覆、延續實行之特徵，立法
    時既予特別歸類，定為犯罪構成要件之行為要素，則行為人
    基於概括之犯意，在密切接近之一定時、地持續實行之複次
    行為，倘依社會通念，於客觀上認為符合一個反覆、延續性
    之行為觀念者，於刑法評價上，即應僅成立一罪；學理上所
    稱「集合犯」之職業性、營業性或收集性等具有重複特質之
    犯罪均屬之，而依毒品危害防制條例第2 條第1 項規定之「
    毒品」的定義，可知毒品因具有成癮性及濫用性，即一方面
    因「耐藥性」的影響，導致行為人必須逐漸增加施用劑量，
    方能達成相同效果；他方面則可能因「生理依賴性」及「心
    理依賴性」的影響，導致行為人對毒品產生強烈渴求，終至
    不能根絕；由此可知，施用毒品之行為本身，顯然具有反覆
    性及延續性之特徵，準此，「施用毒品」即屬前揭「於立法
    已特別歸類具有重複特質」之犯罪。本件被告係基於單一行
    為決意，自94年6 月中旬某日起至同年8 月27日下午2 時許
    止，以每週施用1 次之頻率，持續施用海洛因未曾間斷，顯
    係出於反覆、延續施用之單一行為決意至明，從而在行為概
    念上，應評價認係包括一罪之集合犯（按本件以集合犯論處
    ，雖與先前實務見解認係成立連續犯不同，然此僅屬法律見
    解之變更，與新舊法比較無涉，附此敘明）。被告前因違反
    毒品危害防制條例案件，經本院92年度訴字第1335號判處有
    期徒刑8 月確定，並於93年9 月8 日縮刑期滿執行完畢，其
    受有期徒刑執行完畢後，5 年以內故意再犯本件有期徒刑以
    上之罪，不論依修正前之刑法第47條，或修正後之刑法第47
    條第1 項之規定，均構成累犯，對被告而言並無有利或不利
    之情形，自不生新舊法比較之問題，應逕依修正後之刑法第
    47條，論以累犯，並加重其刑。爰審酌被告前因毒品危害防
    制條例案件，經觀察勒戒及刑之宣告、執行，詎其仍未能徹
    底戒絕毒品，顯見其無戒毒悔改之意，且查獲時仍持有海洛
    因11包，惟念其犯後坦承犯行，且其施用毒品僅自戕一己之
    身體健康，尚未對他人造成危害等一切情狀，量處如主文所
    示之刑。扣案海洛因11包，為第一級毒品，應依毒品危害防
    制條例第18條第1 項前段之規定，宣告沒收併銷燬之。扣案
    之盛裝上開海洛因之包裝袋11只（已經法務部調查局就之與
    盛裝之第一級毒品海洛因分別鑑析其重量，應可視為與第一
    級毒品分離之物）均為被告所有，係供其方便攜帶欲施用之
    毒品所用所用之物，爰依刑法第38條第1 項第2 款之規定，
    併予宣告沒收。
據上論斷，應依刑事訴訟法第273 條之1 第1 項、第299 條第1
項前段，毒品危害防制條例第10條第1 項、第18條第1 項前段，
刑法第11條、第47條第1 項、第38條第1 項第2 款，判決如主文
。
本案經檢察官乙○○到庭執行職務。
中　　華　　民　　國　　96　　年　　3 　　月　　21　　日
                  刑事第一庭    法　官  陳宛榆
以上正本證明與原本無異。
如不服本判決，應於判決送達後10日內，向本院提出上訴狀。
                                書記官  劉甄庭
中　　華　　民　　國　　96　　年　　3 　　月　　21　　日
附錄本判決論罪之法條
毒品危害防制條例第10條
施用第一級毒品者，處 6 月以上 5 年以下有期徒刑。
施用第二級毒品者，處 3 年以下有期徒刑。
